【裁判字號】    92,訴,66
【裁判日期】    920926
【裁判案由】    偽造文書等
【裁判全文】
臺灣板橋地方法院刑事判決                            九十二年度訴字第六六號
    公  訴  人  臺灣板橋地方法院檢察署檢察官
    被      告  己○○原名游.
右列被告因偽造文書等案件，經檢察官提起公訴（九十年度偵字第二八四六號），本
院判決如左：
    主  文
己○○共同連續行使偽造私文書，足以生損害於他人，處有期徒刑拾月。
扣案之台灣大哥大股份有限公司行動電話服務申請書上偽造之「乙○○」署押壹枚；
聯邦商業銀行開戶申請書上偽造之「乙○○」署押及印文各貳枚；聯邦商業銀行（帳
號：00000000000000號）金融卡壹張，均沒收。
    事  實
一、己○○基於收受贓物之概括犯意，明知戊○○（檢察官另案偵辦）所交付之他人
    證件係贓物，仍於民國八十九年十二月底某日，在戊○○位於臺北縣中和市○○
    街一百七十六巷二十號四樓住處，收受戊○○所交付之「庚○○」（現已無照片
    ）、「甲○○」（現已無照片）及「辛○○」之國民身份證各一張及「甲○○」
    （現已無照片）之汽車駕駛執照一張。又己○○於九十年一月底某日，明知「周
    明輝」之成年男子（真實姓名年籍不詳）所交付之證件係贓物，仍在臺北縣中和
    市國道三號高速公路中和交流道出口處，收受「周明輝」所交付之「丁○○」國
    民身份證、駕駛執照、健保卡及行車執照各一張、「陳江和」之購買證一張及世
    華商業銀行（帳號：0000000000號）、彰化商業銀行（帳號：000
    00000000000號）、郵局（帳號：000000000000000
    號）、合作金庫（帳號：0000000000000號）及台新商業銀行（帳
    號：0000000000000000號）之金融卡各一張等贓物（均已發還
    被害人丁○○）。又己○○於九十年一月初某日（起訴書誤載為九十一年一月初
    某日），在臺北縣蘆洲市○○○道三十八號三樓丙○○（檢察官另案偵辦）住處
    ，明知丙○○所交付之「乙○○」國民身分證一張（現已無照片）係贓物，竟仍
    予以收受之。己○○收受上開贓物後，基於變造特種文書之犯意，將自己照片換
    貼在「乙○○」身分證上（此部分起訴書並未記載），並意圖為自己不法之所有
    ，基於概括犯意，先持前開變造之「乙○○」身分證一張，於九十年一月九日（
    起訴書誤載為九十一年一月九日），前往臺北縣中和市○○路○段五十二號中和
    興南特約服務中心，冒用乙○○之名義申請號碼為0000000000號之行
    動電話門號，並於行動電話服務申請書上偽造「乙○○」署押一枚後，將之連同
    「乙○○」之變造身分證影本持以交付承辦之業務人員而行使之，使承辦之業務
    人員誤信被冒用人「乙○○」有意申請行動電話電話使用並依約付款，而陷於錯
    誤，交付行動電話門號之ＳＩＭ卡乙枚（未扣案）予己○○，足以生損害於台灣
    大哥大公司對電信業務管理之正確性、戶政機關對於身分證管理之正確性及被冒
    用人乙○○等人。己○○詐得前開ＳＩＭ卡乙枚後，隨即將該ＳＩＭ卡插入行動
    電話內，自九十年一月九日申請日起，迄同年三月二十一日退租日止，在不詳地
    點，利用該ＳＩＭ卡乙枚，撥用行動電話號碼，使台灣大哥大公司之電腦網路交
    換控制系統陷於錯誤，誤以為該號碼之使用者有給付月租費及通話費之真意，而
    予以接收通話，提供通信服務，使己○○在此期間內取得免繳電信通信費用（含
    月租費及通話費）而通信之不法利益，總計八千一百零七點七八元。又己○○經
    丙○○之指示，於不詳時間、地點，冒用「乙○○」名義，持用上開變造之「乙○○」之身分證，並委請不知情人士盜刻「乙○○」之印章後，在開戶申請書上
    偽造「乙○○」之署押及印文各二枚，向聯邦商業銀行申辦「戶名為乙○○、帳
    號為00000000000000號」之存摺一本（未扣案）及金融卡一張，
    足生損害於聯邦銀行帳戶管理之正確性及被冒用人乙○○，己○○事畢後將「乙○○」身分證上之自己照片撕下後丟棄。嗣經警於九十一年一月三十一日晚間七
    時三十分許，在臺北縣蘆洲市○○○道三十八號三樓，查獲己○○、壬○○（另
    已審結）等人持有上開物品，始查悉上情。
二、案經臺北市政府警察局移送臺灣板橋地方法院檢察署檢察官偵查起訴。
    理  由
一、訊據被告己○○對於自戊○○、丙○○及「周明輝」處收受前開證件資料之情坦
    承不諱，且有前開物品扣案足稽。而其所收受之「丁○○」國民身份證、駕駛執
    照、健保卡及行車執照各一張、「陳江和」之購買證一張及郵局（帳號：000
    000000000000號）、合作金庫（帳號：000000000000
    0號）及台新商業銀行（帳號：0000000000000000號）金融卡
    各一張，係丁○○所有而於九十年一月二十六日，在臺北縣新店永安街六十八巷
    十四號住宅內遭不詳之人所竊取；另所收受之「庚○○」國民身分證一張，係庚○○所有於八十九年十二月間，放置在停放於臺北市○○路○○街口之機車內遭
    竊，而所收受之「乙○○」之國民身分證一張，係乙○○所有，在臺北市萬華區
    西門町遭人扒竊，而所收受之「甲○○」國民身分證、汽車駕駛執照各一張，係
    甲○○所有於八十九年十二月下旬，在臺北市○○○路○段統領百貨旁購物時遭
    人扒竊等事實，業據被害人丁○○、庚○○、乙○○、甲○○於警訊時指述明確
    （見偵查卷第十六頁反面、第九十二頁反面、第九十三頁反面、第九十四頁反面
    ），且有贓物認領保管單影本一份在卷可參，是被告所收受之上開證件，確屬來
    路不明之贓物。證人戊○○、丙○○雖到庭否認曾交付上開證件予被告，然被告
    對於證人戊○○、丙○○於何時間、地點交付系爭贓物，均有確實之陳述，且先
    後供述大致相符。而證人戊○○於警詢證稱：「庚○○身分證是游勝雄於八十九
    年十二月底從我家帶走：：：」等語（見偵查卷第一一五頁反面）；嗣於本院審
    理時則否認之，先後供述已不一致；又上開物品均係在證人丙○○位在臺北縣蘆
    洲市○○○道三十八號三樓住處內查獲，是證人戊○○、丙○○與上開贓物有其
    關連性。況被告供稱系爭物品之來源為何，究為證人戊○○、丙○○或他人，被
    告均犯有贓物罪之結果並無二致，反而證人戊○○、丙○○倘供認交付系爭物品
    予被告，則涉犯贓物罪，其證述涉有利害關係，而被告與證人戊○○、丙○○間
    並無仇怨，殊無設詞誣陷之理，二相比較，被告前開供述，較可採信。又被告持
    「乙○○」之國民身分證一張，於九十年一月九日前往臺北縣中和市○○路○段
    五十二號中和興南特約服務中心，偽簽「乙○○」署押一枚而偽造「行動電話門
    號申請書」，向台灣大哥大公司申請租用0000000000號之行動電話門
    號晶片乙只，自九十年一月九日申請日起至九十年三月二十一日退租止，共計撥
    打八千一百零七元之通話費用等情，亦據被告供承不諱，且有行動電話服務申請
    書一份扣案，及台灣大哥大公司湯城辦公室函文及基本資料查詢表各一件在卷可
    參。又被告持用「乙○○」之國民身分證，在開戶申請書上偽造「乙○○」之署
    押及印文各二枚，向聯邦商業銀行申辦存摺一本及金融卡一張等情，業據被告供
    認不諱，且有聯邦銀行九十二年六月三日九二聯蘆字第一００號函及開戶資料一
    份附卷足參，且卷附「乙○○」身分證影本上之照片確為被告無訛（正本上已無
    照片）。本件事證已臻明確，被告之犯行均堪認定，應依法論科。
二、核被告己○○收受上開失竊之證件資料，係犯刑法第三百四十九條第一項收受贓
    物罪；被告將自己照片換貼在「乙○○」身分證上後復以行使，係犯刑法第二百
    十六條、第二百十二條之行使變造特種文書罪；被告冒用「乙○○」名義，在行
    動電話服務申請書及聯邦商業銀行、台北國際商業銀行之開戶申請書上偽造「乙○○」之署押及印文，係犯刑法第二百十六條、第二百十條之行使偽造私文書罪
    ；另被告冒用「乙○○」名義，申請行動電話門號，詐取ＳＩＭ卡一枚，並撥打
    行動電話以獲取通信之不法利益，係犯刑法第三百三十九條第一項之詐欺取財罪
    及同條第二項之詐欺得利罪。被告偽造署押係偽造私文書之階段行為，偽造私文
    書後復持以行使，其偽造私文書之低度行為則為行使偽造私文書之高度行為所吸
    收，又變造特種文書之低度行為，則為行使變造特種文書之高度行為所吸收，亦
    不另論罪。又被告先後二次行使偽造私文書、二次行使變造特種文書及三次收受
    贓物之犯行，均時間緊接，所犯係構成要件相同之罪名，顯係出於概括之犯意反
    覆為之，均為連續犯，應依刑法第五十六條之規定，以一罪論，並加重其刑。又
    被告所犯收受贓物罪、行使偽造私文書罪、詐欺取財、詐欺得利罪四罪間，有方
    法、結果之牽連關係，為牽連犯，應依刑法第五十五條之規定從重之行使偽造私
    文書罪處斷。公訴人起訴時，雖未及論列被告詐欺取財及行使變造特種文書之犯
    行，惟此一犯行與起訴事實間，既有牽連犯之裁判上一罪關係，應為起訴效力所
    及，本院得併予審究，附此敘明。被告己○○與丙○○間，就行使偽造私文書部
    分，有犯意聯絡及行為分擔，均為共同正犯。爰審酌被告己○○之素行、前科、
    智識程度，犯罪之目的、手段、所生危害、犯後態度等一切情狀，量處如主文所
    示之刑，。
三、扣案之台灣大哥大公司行動電話服務申請書上之偽造「乙○○」署押一枚；聯邦
    商業銀行開戶申請書上偽造之「乙○○」署押及印文各二枚，應依刑法第二百十
    九條規定沒收之。而扣案之聯邦商業銀行（帳號：0000000000000
    0號）金融卡一張係被告所有、為本件行使偽造私文書所得之物，業經被告供明
    在卷，併依刑法第三十八條第一項第三款規定宣告沒收。至於聯邦銀行存摺一本
    及ＳＩＭ卡一枚，雖為被告犯罪所得之物，然未扣案，且無證據顯示現仍存在；
    另「己○○」照片一張，業已撕下丟棄，均無法宣告沒收，附此敘明。
四、公訴意旨另以：被告己○○除前揭已論罪科刑之行使偽造私文書文書等犯行外，
    尚認證人丙○○指示被告於九十年一月五日，在華南商業銀行蘆洲分行，持用「
    乙○○」之國民身分證，並偽刻其印章，偽造「乙○○」署押及印文各一枚，向
    華南商業銀行蘆洲分行行使，而申辦帳號00000000000號之存摺及金
    融卡（未扣案）使用，足生損害於華南銀行蘆洲分行帳戶管理之正確性；又被告
    夥同丙○○二人，共同基於上開偽造文書之概括犯意，於八十九年十二月十六日
    持用「甲○○」之國民身分證並偽刻其印章，偽簽甲○○之署押、印文各一枚，
    而向臺北國際商業銀行信義分行行使而申辦帳號0000000000000之
    存摺及金融卡使用，足生損害於甲○○及台北國際商業銀行信義分行帳戶管理之
    正確性，因認被告尚涉犯刑法第二百十六條、第二百十條之行使偽造私文書罪嫌
    等語。按犯罪事實應依證據認定之，無證據不得推定其犯罪事實，刑事訴訟法第
    一百五十四條定有明文。訊據被告己○○堅決否認有右開行使偽造私文書之犯行
    ，辯稱：我並沒有向華南銀行蘆洲分行申請金融卡，因為開戶資料好像不是我簽
    名的，我也沒有於八十九年間持甲○○的身分證向台北國商業銀行申請存摺及金
    融卡等語（見本院九十二年八月十八日審判筆錄）。查華南商業銀行及台北國際
    商業銀行開戶資料所留存之「乙○○」、「甲○○」身分證，其上照片並非被告
    ，可見當初持「乙○○」、「甲○○」身分證向華南商業銀行、台北國際商業銀
    行辦理開戶者，應非被告，否則早經該等銀行識破查獲。且本院審理時當庭諭令
    被告書立「乙○○」及「甲○○」之姓名各十遍（見九十二年七月十八日訊問筆
    錄），經核與本院向華南商業銀行蘆洲分行、臺北國際商業銀行信義分行調閱之
    開戶資料中偽簽之「乙○○」、「甲○○」之署押相互比對，尚有差別。是公訴
    意旨認為被告曾至上開二銀行偽簽「乙○○」、「甲○○」之署押，申辦帳戶乙
    節，難謂與事實相符。此外，本院復查無其他足資證明被告尚有右開行使偽造私
    文書犯行之積極證據，揆諸前開法條規定，此部分應認不能證明被告己○○犯罪
    ，惟因與前揭起訴論罪科刑部分，公訴人認有牽連犯之裁判上一罪關係，故不另
    為無罪之諭知，附此敘明。
據上論斷，應依刑事訴訟法第二百九十九條第一項前段，刑法第二十八條、第五十六
條、第二百十六條、第二百十條、第二百十二條、第三百三十九條第一項、第二項、
第五十五條、第二百十九條、第四十一條第一項前段、第三十八條第一項第三款，罰
金罰鍰提高標準條例第一條前段、第二條，判決如主文。
本案經檢察官朱學瑛到庭執行職務。
中      華      民      國    九十二    年      九     月    二十六     日
                                    臺灣板橋地方法院刑事第三庭
                                        法  官    侯  志  融
右正本證明與原本無異。
如不服本判決，應於判決送達後十日內向本院提出上訴狀 (應附繕本) ，上訴於
臺灣高等法院。
                                        書記官    吳  進  安
中      華      民      國    九十二    年      九     月    二十六     日


司法院資訊處製作；財團法人民間司法改革基金會備份。
